【裁判字號】    95,抗,870
【裁判日期】    950927
【裁判案由】    假處分等
【裁判全文】
臺灣高等法院民事裁定                   95年度抗字第870號
抗  告  人  丙○○
            乙○○
共同代理人  李  旦律師
            江俊賢律師
            謝依婷律師
上列抗告人等因與相對人太平洋電線電纜股份有限公司間假處分
等事件，對於中華民國95年6月12日臺灣臺北地方法院95年度裁
全字第6746號裁定提起抗告，本院裁定如下：
    主      文
抗告駁回。
抗告費用由抗告人負擔。
    理      由
一、抗告人於原法院聲請意旨略以：
  (一)緣抗告人丙○○、乙○○為相對人公司之股東，持有相對人
    公司之股份總數分別為14,201,572股、19,500,000股，合計
    共持有相對人公司之股份達33,701,572股，已逾相對人公司
    已發行股份總數3,345,533,214股之1％。抗告人等既為持有
    相對人公司已發行股份總數1％以上股份之股東，自得本於
    公司法第172條之1第1項規定，以書面行使股東提案權，請
    求董事會將抗告人之提案列為股東常會之議案。
  (二)本件相對人公司之董事孫道亨、董事長甲○○，前以相對人
    公司及太合投資股份有限公司（下稱太合公司）代表人名義
    ，將相對人公司及太合公司所有之太平洋證券股份出售予第
    三人何志強，並違反一般交易常規，約定何志強僅支付合約
    價款之10％，即獲得指派為相對人公司於太平洋證券之法人
    代表董事，且支持何志強擔任太平洋證券之董事長，致使買
    方未出資卻實質掌控太平洋證券之經營權，並違反常情給何
    志強六個月之付款期，於依約付款前即同意何志強得為轉投
    資及處分太平洋證券資產等重大議案之決議。嗣何志強代表
    太平洋證券以每股10元買下花蓮中小企業銀行股份有公司（
    下稱花蓮中小企銀）4,100萬股股份，但花蓮中小企銀當時
    淨值每股僅3元，此一行為亦造成太平洋證券、相對人公司
    之重大損害。相對人公司上開董事行為既已顯然違反公司法
    第23條及涉違反民刑事責任，則抗告人等依前揭公司法第17
    2條之1規定，原得請求相對人公司將如原裁定附件1所示之
    案由及說明列入相對人公司之95年度股東常會議案，以保障
    各股東權益。
  (三)嗣因抗告人等為行使前揭股東提案權，乃由丙○○於民國（
    下同）95年5月22日具函相對人之股務代理人太平洋證券股
    份有限公司（下稱太平洋證券）要求持股證明，詎太平洋證
    券竟於95年5月25日存證信函指出股份自集保領出後即不得
    行使股東權，拒絕抗告人之請求。相對人公司更據此為由，
    指稱抗告人等持有之股份總數不足，並否認抗告人等股東提
    案權之行使。查本件抗告人丙○○實際持有之14,201,572股
    中，除12,301,572股為集中保管外，其餘1,900,000股為丙
    ○○於94年8月29日向第三人金鼎證券股份有限公司（下稱
    金鼎證券）申請領出之現股，目前尚未轉讓，此有金鼎證券
    出具之證券交付清單影本可稽，清單上並載有股票號碼，故
    上開持股數亦應納入丙○○所持有相對人公司之股份無疑，
    抗告人等本得依此行使股東提案權。次查相對人公司95年度
    之股東常會將於95年6月29日在台北市○○街○段30號召開，
    股東會召開在即，然對董事孫道存、甲○○之不法行為，董
    事會始終袒護包庇，若不予股東會決議儘速制止並加以追究
    ，則公司及全體股東之權益將受損害。又訴訟程序曠日廢時
    ，於抗告人之持有股份數及股東提案權之法律關係存在獲得
    確定判決前，有請求假處分及緊急處置之必要等語。
二、本件抗告人原請求准供擔保命相對人公司登記丙○○之持股
    為14,201,572股並交付持股證明，及命相對人公司將原裁定
    附件一所示案由提案列入相對人公司95年股東常會議案，並
    為定暫時狀態前之緊急處置，經原法院於95年6月1日以95年
    度裁全字第6746號裁定駁回抗告人之請求。原裁定意旨略以
    ：
  (一)本件抗告人丙○○雖主張其持有相對人公司之股份數，於95
    年股東常會召開前之停止過戶日（即95年4月30日）股東名
    簿應記載為14,201,572股，並交付持股14,201,572股之持股
    證明等語，惟股東就某一時點在股東名簿上所記載持有之股
    數有爭執者，屬單純事實認定之爭執，若日後能提起本案訴
    訟且聲請人獲得勝訴判決，則就相對人股東名簿上於某特定
    時點記載股東正確之持股數及交付股東持股證明乙節，並非
    日後不能為強制執行或甚難執行。故就抗告人丙○○此項請
    求而言，與假處分之要件不合。
  (二)又抗告人主張其二人合計共持有相對人公司之股份數，已逾
    相對人公司已發行股份總數之1％，得請求命相對人將如附
    件一所示之案由及說明提案例入相對人於95年6月29日召開
    之股東常會議案等語云云，惟股東就某一特定時點在股東名
    簿上所記載之持股數有爭執者，係屬單純事實之爭執，並非
    法律關係之爭執，亦不符合民事訴訟法第538條第1項定暫時
    狀態假處分，限定於繼續性法律關係之爭執之要件。其請求
    定暫時狀態假處分亦無法准許，自亦無為緊急處置之餘地。
  (三)相對人前開請求，於法無據，不應准許，應予駁回等情。
三、本件抗告意旨略以：原裁定以本件爭執者並非法律關係及無
    定暫時狀態假處分之必要為由，駁回抗告人之請求。惟查本
    件抗告人等所持有之股份已逾相對人公司已發行股份之1％
    ，依法本得行使股東提案權。相對人公司以抗告人等持股不
    足為由加以拒絕，故抗告人丙○○之股東權存否及其範圍，
    此即為雙方所爭執之法律關係。且該法律關係本屬繼續性法
    律關係之爭執、本案請求又係相對人公司侵害股東權之損害
    賠償，乃原裁定竟以股東權之爭執為一次性之特定行為，非
    法律關係爭執云云，駁回抗告人之請求，亦有未當。另抗告
    人等原請求定暫時狀態假處分，原裁定竟以本件「無日後不
    能執行或甚難執行之虞」等保全執行假處分之要件，駁回抗
    告人之請求，其違誤甚明，為此請求廢棄原裁定等語。
四、經查：
  (一)按於爭執之法律關係，為防止發生重大之損害或避免急迫之
    危險或有其他相類之情形而有必要時，法院即得依當事人聲
    請為定暫時狀態之處分，此觀民事訴訟法第538條第1項規定
    自明。又前開所謂法律關係，係指權利義務而言，包括權利
    義務存在與否及其內容、範圍等在內 (最高法院94年度台抗
    字第596號裁判意旨參照)。查本件抗告人丙○○、乙○○主
    張其持有相對人公司股份總數分別為14,201,572股、19,500
    ,000 股，合計共持有相對人公司之股份達33,701,572股，
    已逾相對人公司已發行股份總數3,345,533,214股之1％，自
    得主張股東提案權等情，為相對人所否認。兩造所爭執者，
    既為抗告人等有無合併持股總數主張股東提案權之權利，自
    係就法律關係有爭執。原法院未查明抗告人聲請為定暫時狀
    態之處分是否合於上開法條所定之要件，遽以兩造所爭執者
    非法律關係，抗告人不得對之聲請定暫時狀態之假處分及緊
    急處置，以裁定駁回抗告人之聲請，固有未合。
  (二)惟本件抗告人等既係就股東提案權之權利，聲請定暫時狀態
    之處分，則抗告人等就公司法第172條之1股東提案權可否由
    數個股東合併持股總數提起（亦即抗告人等究竟有無行使股
    東提案權之資格）、股東提案有無列入股東常會討論之可能
    、股東提案權與保障公司及全體股東權益之關聯、及抗告人
    等未獲假處分（即未能行使股東提案權）時所受不可回復損
    害之可能與程度等，均應有釋明至使法院信其主張之原因大
    致為適當之必要。僅於抗告人等釋明不足時，法院為補強計
    ，始得為命供擔保，非謂法院於抗告人未為釋明，僅陳明願
    供擔保時，即得為命提供擔保之假處分或定暫時狀態處分之
    裁定（最高法院93年度台抗字第937號裁定意旨參照）。乃
    抗告人等未就上開原因，先釋明至使法院信其請求假處分或
    定暫時狀態處分之原因大致為適當，法院自無從命抗告人等
    供擔保而為假處分或定暫時狀態處分之裁定。原裁定駁回抗
    告人之請求，雖非全以此為理由，惟結論並無不合，仍應予
    以維持。抗告意旨，指摘原裁定不當，聲明廢棄，非有理由
    。
五、據上論結，本件抗告為無理由，爰裁定如主文。
中    華    民    國    95    年    9     月    27    日
                    民事第十四庭
                        審判長法  官  許正順
                              法  官  張  蘭
                              法  官  魏麗娟
正本係照原本作成。
本裁定除以適用法規顯有錯誤為理由，並經本院許可外，不得再
抗告。如提起再抗告，應於收受後10日內委任律師為訴訟代理人
向本院提出再抗告狀。並繳納再抗告費新台幣1,000元。
中    華    民    國    95    年    9     月    29    日
                              書記官  曾瓊安


司法院資訊處製作；財團法人民間司法改革基金會備份。
